【裁判字號】    91,自,326
【裁判日期】    920430
【裁判案由】    誹謗
【裁判全文】
臺灣高雄地方法院刑事裁定                          九十一年度自字第三二六號
    自  訴  人  丙○○
    被      告  乙○○
右列自訴人自訴右被告誹謗案件，甲○裁定如左：
    主  文
自訴駁回。
    理  由
一、自訴意旨略以：(一)被告乙○○係臺灣高雄地方法院檢察署檢察官，卻意圖散布於
    眾，而指摘、傳述諸如自訴人於所住居高雄市苓雅區○○○路六二巷四十弄四之
    四號五樓處所，多次以大聲播放收音機、破壞公寓樓梯及振動樓地板等方式，影
    響附近住戶安寧，致鄰居不堪其擾而多次向當地派出所抗議等不實之事項，但查
    被告卻從不提及自訴人之鄰居利用犬隻對自訴人狂吠、在進入房屋時使力關門製
    造噪音及附近高速公路、巷道行車所發出刺耳足以使自訴人驚魂之滋擾，顯然有
    失檢察官職司摘奸發伏、維護自訴人住居安寧之職責，而以上述不實事實足以損
    毀自訴人名譽；(二)又被告受理偵查自訴人涉殺人未遂案件（按即九十一年度偵字
    第五七七八、第九四二０號案件），於自訴人聲請撤銷羈押之審查庭訊時（按即
    甲○九十一年度偵聲字第一０一號），被告意圖散布於眾，而指摘、傳述自訴人
    將住處陽台內之舉重用鐵輪，蓄意自五樓往樓下巷道丟擲，有殺人未遂之不確定
    故意等不實事實，足以損毀自訴人名譽。實則上開鐵輪乃係因自訴人住處五樓陽
    台之鐵窗底部鐵條銹蝕脫落，致鐵輪無意間掉落地面，上述鐵窗、鐵條銹蝕事證
    現尚存在，但被告於事隔一年後之九十一年四月自行前往現場作不實之勘驗，且
    所引用之證人陳明志、楊得芳等人證，因渠等證人住居在自訴人樓下理無可能目
    擊自訴人有所謂丟擲鐵輪之事實，但被告引用上述不實證據，目的即意在散布於
    眾而指摘、傳述不實、足以毀損自訴人名譽之事實，且係以起訴書之文字行之，
    並被告又係利用公務員職務之機會犯罪，為此依刑法第三百十條第二項罪名提起
    自訴，並請求依第一百三十四條加重其刑二分之一等云云。
二、按法院或受命法官，得於第一次審判期日前，訊問自訴人、被告及蒐集或調查證
    據，於發現案件係民事或利用自訴程序恫嚇被告者，得曉諭自訴人撤回自訴；第
    一項訊問及調查結果，如認為案件有刑事訴訟法第二百五十二條至第二百五十四
    條之情形者，得以裁定駁回其自訴，同法第三百二十六條第一項、第三項分別定
    有明文。又刑法第三百十條誹謗罪之成立，乃以意圖散布於眾，而指述或傳述足
    以毀損他人名譽之事者，為其犯罪構成要件。質言之，須行為人主觀上具備散布
    於眾之不法犯意，客觀上所指摘或傳述者乃足以毀損他人名譽之不實事項，始足
    當之。苟行為人係依法執行職務而有揭發公布之義務，即無散布於眾之不法犯意
    可言；又其所揭發者乃係真實存在之事實，自當非不實事項，諸此，均不能以誹
    謗罪責相繩。
三、茲查本件自訴人丙○○前於九十年三月九日下午八時三十分許，因不滿其鄰居抗
    議其涉及破壞同棟公寓住戶安寧秩序而懷恨在心，乃基於不確定之殺人犯意，將
    其放置在住處（高雄市苓雅區○○○路六十二巷四十弄四之四號五樓）陽台上之
    舉重用鐵輪（重約四點二公斤），自五樓陽台往樓下巷道丟擲，適有鄰居許志明
    在巷道走動受到驚嚇（未擊中許志明）乙案，而涉嫌刑法第二百七十一條第二項
    、第一項之殺人未遂罪嫌，前經臺灣高雄地方檢察署乙○○檢察官（即被告）受
    理偵結，以該署九十一年度偵字第一五七七八號、第九四二０號案件提起公訴，
    此據自訴人自訴甚詳。查被告身為檢察官，依法有實施偵查、提起公訴、實行公
    訴等之職權（法院組織法第六十條參照），被告摘奸揭發犯罪事實，乃依法執行
    職務，主觀上顯然不備散布於眾之不法意圖，欠缺誹謗罪主觀上不法構成要件要
    素，應甚灼然。
四、次查，乙○○檢察官本乎職責，在法院調查、審理中、到庭備述起訴所指具體犯
    罪事實，及補強證據、實施論告，俱係依法實施偵查或實行公訴之正當行為，自
    訴人以之指摘檢察官在法庭辯論之言論，濫指為「毀損自訴人名譽」云云，實屬
    大謬而無足採。
五、再者，乙○○檢察官於起訴書指訴之自訴人所涉殺人未遂犯嫌諸事實，亦經甲○
    本件承審法官調查包括：證人即被害人許志明警訊、偵審之證詞、核與在場目擊
    之楊得芳警訊、偵審證述情節相符、並有舉重用鐵輪乙只扣案可佐，即連該案被
    告即本件自訴人於警訊、偵審中亦自白上述犯行不諱，經審酌上開證據，甲○承
    辦法官形成事實之確信，以上有該件甲○九十一年度訴字第一四五０號判決理由
    欄二－(一)記載詳明，有該案判決書類可稽。洵見乙○○檢察官就該案件公訴內容
    信而有徵，並經甲○審認確信核判在案，即屬事實，當無虛偽不實或虛捏構陷。
    至於自訴人一再堅稱：係因鐵窗下架底部平面處，因鐵條鐵片銹蝕斷裂，鐵輪才
    會自缺口處掉落云云，惟查自訴人住處陽台鐵窗並無如自訴人所辯之銹蝕缺口等
    情，此經乙○○檢察官於九十一年四月二十三日率同書記官及員警實地勘驗查證
    ，認定：陽台窗口有一方型缺口（長一百十四公分、寬方十七公分）無任何銹蝕
    、折損痕跡，是刻意割開缺口，且無任何遮蔽等情，裂有勘驗筆錄及現場照片附
    於該九十一年度訴字第一四五０號卷內可查。並經甲○該案承審法官採酌據為判
    斷之心證基礎，可見自訴人所辯純係卸責避究之詞，委無可信。退一步言，縱自
    訴人仍堅信乙○○檢察官勘驗所見有誤，或甲○前揭判決心證不利於己，依法自
    訴人仍可循審級制度針對該案尋求救濟，殊無對起訴檢察官提起本件自訴之可行
    。
六、實則，本件自訴人或係因情感性精神病，併有精神症狀；即自訴人不無因被害妄
    想、被監視的虛妄等症狀，致其行為外觀難以藉合理之經驗法則予以判斷。以上
    有甲○上述刑案中送請高雄市立凱旋醫院進行精神鑑定之報告結論可參；佐諸自
    訴人於提起本件自訴之不合理情節、有違其曾身為律師之專業判斷，甚至在自訴
    狀中有若干粗鄙不雅違情悖理之措述（參自訴狀第三頁倒數第四行、第五頁第一
    行，文句不堪公示）等一切情狀，甲○認自訴人本件提訴顯係以完全不具犯罪嫌
    疑之情境恫嚇乙○○檢察官，藉之紓洩內心之不滿情緒，殆可確認。至於自訴狀
    載其他無關之枝節，甲○認無一一論駁之必要，附予明。
七、綜上所述，本件自訴人提訴自訴狀告乙○○檢察官，顯無犯罪成立之可能，揆諸
    前揭法條說明，本件自應裁定駁回自訴。
據上論結，依刑事訴訟法第三百二十六條第一項、第三項，裁定如主文。
中    華    民    國    九十二    年       四       月      三  十      日
                              臺灣高雄地方法院刑事第五庭
                                  法  官  朱  盈  吉
右正本證明與原本無異。
如不服本裁定，應於裁定送達後五日內，向甲○提出抗告狀。
                                  書記官  吳  金  霞
中    華    民    國    九十二    年       五       月        六        日


司法院資訊處製作；財團法人民間司法改革基金會備份。
